【裁判字號】    99,抗,311
【裁判日期】    990315
【裁判案由】    假扣押
【裁判全文】
臺灣高等法院民事裁定                   99年度抗字第311號
抗  告  人  堡山有限公司
法定代理人  甲○○
上列抗告人因與相對人乙○○間假扣押事件，對於中華民國99年
年1月8日臺灣宜蘭地方法院99年度裁全字第6號裁定，提起抗告
，本院裁定如下：
    主  文
抗告駁回。
抗告訴訟費用由抗告人負擔。
    理  由
一、按債權人就金錢請求或得易為金錢請求之請求，欲保全強制
    執行者，得聲請假扣押；又假扣押，非有日後不能強制執行
    或甚難執行之虞者，不得為之，民事訴訟法第522條第1項、
    第523條第1項定有明文。所謂不能強制執行，如債務人浪費
    財產、增加負擔或就其財產為不利益之處分，將成為無資力
    之情形等是；所謂甚難執行之虞者，如債務人將移往遠方或
    逃匿是。又請求及假扣押之原因應釋明之；前項釋明如有不
    足，而債權人陳明願供擔保或法院認為適當者，法院得定相
    當之擔保，命供擔保後為假扣押，亦為民事訴訟法第526條
    第1項、第2項所明定。所謂釋明，乃當事人提出之證據雖未
    能使法院達於確信之程度，惟已使法院得薄弱之心證，信其
    事實上之主張大概為如此者為已足（最高法院97年度台抗字
    第657號裁定參照）。又假扣押為保全程序之一種，係在本
    案訟爭尚未判決確定以前，預防將來債權人勝訴後，不能強
    制執行或難於執行而設。法文所謂債權人者，係指主張債權
    之人而言，至其所主張之債權能否成立，尚待本案之判決，
    非聲請假扣押時先應解決之問題（最高法院20年抗字第720
    號判例參照）。
二、本件相對人即債權人在原法院聲請意旨略以：伊經由第三人
    寶瀧工程有限公司（下稱寶瀧公司）背書轉讓，執有抗告人
    於民國（下同）97年2月29日簽發，以上海商業儲蓄銀行新
    店分行為擔當付款人，票號依序為HTB0000000、HTB0000000
    ，面額各為新台幣（下同）317萬5,000元之本票2紙（下稱
    系爭本票），屆期經提示後，分別因「存款不足」及「撤銷
    付款委託」而遭退票；抗告人故意撤銷付款委託，明示拒絕
    付款之意思，更妨礙執票人權利之實現，且另積欠第三人笛
    嘉營造有限公司（下稱笛嘉公司）債務未為清償，笛嘉公司
    已對抗告人聲請假扣押執行（臺灣臺北地方法院98年度執全
    字第1646號），經執行法院核發執行命令後，據台北富邦商
    業銀行股份有限公司（下稱台北富邦銀行）及台新國際商業
    銀行（下稱台新銀行）分別陳報抗告人之帳戶各僅有餘額1,
    334元及209元，足見抗告人已著手隱匿其財產，為恐日後有
    不能強制執行或甚難執行之虞，願供擔保以補釋明之不足，
    爰請准對抗告人之財產為假扣押等情，業據其提出本票、退
    票理由單、台北富邦銀行營運作業部函及台新銀行函為證（
    見原法院卷4至7頁），顯已就其請求及假扣押之原因為相當
    釋明。雖其釋明尚有不足，惟既經相對人陳明願供擔保以補
    釋明之不足，則相對人聲請對抗告人之財產在625萬元範圍
    內為假扣押，應屬有據。
三、抗告意旨雖以：伊向第三人寶瀧公司承攬「台北市政府北投
    及士林區用戶排水設備工程」，因而簽交系爭本票予寶瀧公
    司，以為支付履約保證金，寶瀧公司違約積欠伊工程款855
    萬9,065元未付，業經伊起訴請求在案，詎寶瀧公司在該事
    件審理期間，竟惡意轉讓系爭本票予相對人，伊即將對相對
    人提起確認債權不存在之訴；又伊與第三人笛嘉公司間之工
    程款糾紛，目前正由本院審理中，伊已於98年12月24日提供
    反擔保撤銷假扣押，又於同年月30日提供反擔保免為假執行
    ，且伊在上海商業儲蓄銀行（下稱上海銀行）尚有存款餘額
    358萬7,943元，並無隱匿財產之情事云云。惟查，抗告人能
    否以其與寶瀧公司間所存抗辯事由對抗相對人，涉及相對人
    是否惡意取得系爭本票，乃應待本案解決之問題，尚非聲請
    假扣押程序所應審究。又抗告人簽發之系爭本票，分別因「
    存款不足」及「撤銷付款委託」而遭退票；且於第三人笛嘉
    公司另案聲請對抗告人強制執行事件中，經銀行陳報之存款
    餘額亦僅有1千餘元，而依抗告人所提出之存款餘額證明書
    記載，其於98年12月18日在上海銀行帳戶內之存款餘額為35
    8萬7,943元（見本院卷33頁），適足證明抗告人確有移動、
    隱匿財產之情事，而有假扣押之原因。是抗告人執上開事由
    指摘原裁定不當，聲明廢棄，為無理由。
三、據上論結，本件抗告為無理由，依民事訴訟法第495條之1第
    1項、第449條第1項、第95條、第78條，裁定如主文。
中    華    民    國    99    年    3     月    15    日
                    民事第六庭
                        審判長法  官  林鄉誠
                              法  官  張  蘭
                              法  官  梁玉芬
正本係照原本作成。
本裁定除以適用法規顯有錯誤為理由外，不得再抗告。如提起再
抗告，應於收受後10日內委任律師為代理人向本院提出再抗告狀
。並繳納再抗告費新台幣１千元。
中    華    民    國    99    年    3     月    16    日
                              書記官  常淑慧

司法院資訊處製作；財團法人民間司法改革基金會備份。
